【裁判字號】    95,抗,205
【裁判日期】    951208
【裁判案由】    聲明異議
【裁判全文】
臺灣高等法院臺南分院民事裁定           95年度抗字第205號
再 抗告 人  龍安防火工程股份有限公司
法定代理人  丙○○
相  對  人  華南商業銀行股份有限公司
法定代理人  甲○○
相  對  人  乙○○
上列再抗告人因債權人華南商業銀行股份有限公司與債務人丙○
○等強制執行聲明異議事件，對於中華民國95年8月28日本院所
為裁定，提起再抗告，本院裁定如下：
    主  文
再抗告駁回。
再抗告程序費用由再抗告人負擔。
    理  由
一、再抗告意旨略以：
  (一)依強制執行法第99條第1項規定，執行法院應不得解除再抗
    告人之占有，因再抗告人確實於民國（下同）84年5月5日經
    核准以嘉義市○○里○○○路321巷14弄1號房屋（下稱系爭
    房屋）向嘉義市政府建設局工商課申請營業執照，而其核准
    必須接受辦公裝潢隔間檢查始可，故系爭房屋非台和園藝公
    司及邱保興所占有。事實上嘉義市稅捐稽徵處係以營業用房
    屋稅率課徵，迄今並無因承租人係邱保興而變更以住家用房
    屋稅率課徵。況再抗告人艱辛經營至今並未變更營業地址。
  (二)債權人即相對人華南商業銀行股份有限公司（下稱華南銀行
    ）及執行法院早於85年2月14日執行假扣押時，即知系爭房
    屋為再抗告人所營業占有，為何95年3月30日仍進行拍賣？
    並掩飾再抗告人以資產將系爭房屋裝潢之事實。且執行法院
    於95年6月22日解除承租人邱保興之占有，而非解除再抗告
    人之占有，該強制點交程序係屬違法。又系爭房屋之拍賣公
    告並未載明再抗告人之法定代理人丙○○與華南銀行正進行
    訴訟中，此亦掩飾系爭房屋無法強制點交之事實。茲鈞院裁
    定固稱原法院於85年2月14日執行假扣押當日再抗告人之法
    定代理人並未在場等語，然再抗告人是否在場並非法律問題
    ，再抗告人已依法具有相關文件而存在，並有營業事實。
  (三)系爭房屋確實為台和園藝公司及邱保興承租使用，但依法律
    上相關文件以及系爭房屋內部裝潢隔間之產權乃為再抗告人
    所有，並非台和園藝公司、邱保興或丙○○所有，何況本件
    拍賣程序並未對內部裝潢隔間之產權進行估價，因之，執行
    法院應依存在之法律事實處理。又，再抗告人所提出經濟部
    公司執照、嘉義市政府營利事業登記證以及財政部臺灣省南
    區國稅局84年度營利事業所得稅核定通知書等文件，可證系
    爭房屋確實為再抗告人占有使用，另有「龍安防火材料出廠
    證明書（LA1010AC）」影本乙紙亦可資為證。
  (四)從而，鈞院以系爭房屋之執行程序業已終結，異議藉以排除
    之對象已不存在，亦已不得再聲明異議為由，駁回再抗告人
    之抗告，實有背離事實之違法；又稱再抗告人不得再抗告等
    語，無以確保再抗告人之法律權利。
二、按「因租賃權涉訟，其租賃定有期間者，以權利存續期間之
    租金總額為準；其租金總額超過租賃物之價額者，以租賃物
    之價額為準；未定期間者，動產以二個月租金之總額為準，
    不動產以二期租金之總額為準。」「對於財產權訴訟之第二
    審判決，如因上訴所得受之利益，不逾新台幣一百萬元者，
    不得上訴。對於第四百二十七條訴訟，如依通常訴訟程序所
    為之第二審判決，仍得上訴於第三審法院。其因上訴所得受
    之利益不逾新台幣一百萬元者，適用前項規定。前二項所定
    數額，司法院得因情勢需要，以命令減至新台幣五十萬元，
    或增至一百五十萬元。計算上訴利益，準用關於計算訴訟標
    的價額之規定。」民事訴訟法第77之9條、第466條分別定有
    明文。嗣司法院因情勢需要，以91年1月29日（91）院台廳
    民一字第03075號函將上訴第三審之利益額數提高為新台幣
    150萬元，並訂於91年2月8日起實施。而此項規定，於再為
    抗告亦準用之，同法第495條之1第2項訂有明文。
    本件再抗告人固稱其有占有使用系爭房屋，惟原法院於95年
    5月17日至現場執行點交時，系爭房屋所有權人丙○○即抗
    告人之法定代理人在場，然其已稱：「系爭房屋『全棟』出
    租予邱保興」等語。衡諸上情，系爭房屋應係由承租人邱保
    興所占有使用，此復有債權人即相對人華南商業銀行股份有
    限公司所補正租期係自87年12月10日起至88年6月10日止之
    租約，可資佐證。縱系爭房屋確為再抗告人所占有使用，然
    再抗告人占有使用系爭房屋究係基於租賃、使用借貸或無權
    占有等何者法律關係及是否定有期間，亦未見再抗告人舉證
    證明其事實，故再抗告人之主張，已不足採。又參酌上開系
    爭房屋所有權人丙○○以其母吳海蘭名義與邱保興所定之租
    約，承租人邱保興占有使用系爭房屋之租金為每月1萬元，
    每次應繳半年，即一期為6萬，二期為12萬。茲再抗告人既
    主張系爭房屋由其占有使用，客觀上即獲有相當於租金利益
    ，則類推適用民事訴訟法第77條之9未定期間者之規定，二
    期租金共計12萬元，從而再抗告人之上訴利益仍未逾民事訴
    訟法第466條所規定150萬元之金額，故本件係屬不得再為抗
    告案件，並無違誤。既不得再為抗告，則再抗告人提起再抗
    告，顯不合法，應予駁回。
三、據上論結，本件再抗告為不合法，依強制執行法第30條之1
    、民事訴訟法第495條之1第1項、第442條第1項、第95條、
    第78條裁定如主文。
中    華    民    國    95    年     12    月     8   日
                  民事第一庭    審判長法  官  林金村
                                      法  官  胡景彬
                                      法  官  林輝雄
上為正本係照原本作成。
如對本裁定抗告，須於本裁定送達後10日內向本院提出抗告狀（
須附繕本），並應繳納抗告費新台幣1千元。
中    華    民    國    95    年     12    月     8   日
                                      書記官  黃惠美
                                                  Ｊ


司法院資訊處製作；財團法人民間司法改革基金會備份。
